【裁判字號】    92,交簡上,84
【裁判日期】    920829
【裁判案由】    公共危險
【裁判全文】
臺灣高雄地方法院刑事判決                        九十二年度交簡上字第八四號
    公  訴  人  臺灣高雄地方法院檢察署檢察官
    上  訴  人  乙○○
    即  被  告
右列上訴人因公共危險案件，不服台灣高雄地方法院高雄簡易庭於中華民國九十二年
三月三十一日以九十二年度交簡字第七五七號所為之第一審簡易判決（聲請簡易判決
處刑案號：台灣高雄地方法院檢察署九十二年度偵字第五七七五號）提起上訴，本院
判決如左：
    主  文
上訴駁回。
    事  實
一、乙○○前有傷害、妨害風化、竊盜及違反槍砲彈藥刀械管制條例等犯罪前科，並
    因違反槍砲彈藥刀械管制條例案件，經法院判處有期徒刑五月確定，於民國八十
    九年六月六日執行完畢，仍不知悔改。乙○○明知其自九十二年一月三十一日中
    午十二時許起，在高雄縣岡山鎮○○路一九巷一號其住處，飲用米酒後，已達於
    反應較慢、感覺減低、思考及個性行為均受影響改變，並影響控制與反應能力，
    而不能安全駕駛動力交通工具之狀態，仍貿然於同（三十一）日下午一時五十分
    許，騎乘車牌號碼ＯＫＳ─七九三號機車，沿高雄縣岡山鎮○○○路由東往西方
    向騎駛，行經該路地下道時，因酒精作用而誤駛地下道之汽車專用道（該地下道
    分汽車專用道與機車專用道），並因酒醉不慎追撞在該地下道由東往西方向出口
    處停等紅燈、由楊君偉所駕駛之車牌號碼ＹＲ─八三八一號自小客車後保險桿而
    肇事（無人受傷）。嗣經警據報前往處理，並為警施以酒精濃度測試，乙○○吐
    氣所含酒精成分高達每公升一‧四八毫克，因而查獲。
二、案經高雄縣政府警察局岡山分局報請台灣高雄地方法院檢察署檢察官偵查聲請簡
    易判決處刑。
    理  由
一、訊據上訴人即被告乙○○固坦認其確自九十二年一月三十一日中午十二時許起，
    在高雄縣岡山鎮○○路一九巷一號其住處，飲用米酒後，仍騎乘車牌號碼ＯＫＳ
    ─七九三號機車外出，而於同（三十一）日下午一時五十分許，行經高雄縣岡山
    鎮○○○路地下道由東往西方向出口處時，與楊君偉所駕駛之車牌號碼ＹＲ─八
    三八一號自小客車發生車禍事故，嗣經警據報前往處理，並為警施以酒精濃度測
    試之事實不諱，惟辯稱：伊僅飲用拜拜用的一小杯米酒，不知為何酒測值會這麼
    高，而伊當時精神狀況良好，尚能安全駕駛，又適因該地下道之機車專用道有清
    潔車在清理路面，伊始改道騎駛汽車專用道，且當時伊機車係在地下道出口處停
    等紅燈，因該處係坡道，該自小客車滑下，而撞到伊機車，並非伊機車自後追撞
    自小客車云云。惟查：
  (一)被告確自九十二年一月三十一日中午十二時許起，在高雄縣岡山鎮○○路一九巷
    一號其住處，飲用米酒後，仍騎乘車牌號碼ＯＫＳ─七九三號機車外出，而於同
    （三十一）日下午一時五十分許，行經高雄縣岡山鎮○○○路地下道由東往西方
    向出口處時，與楊君偉所駕駛之車牌號碼ＹＲ─八三八一號自小客車發生車禍事
    故，嗣經警據報前往處理，並為警施以酒精濃度測試之事實，業據被告於警訊及
    本院調查、審理時供承不諱，核與證人即被害人楊君偉於警訊時、證人即到場處
    理員警甲○○於本院調查時證述之情節大致相符，並酒精濃度測試單、刑法第一
    百八十五條之三案件測試觀察紀錄表、道路交通事故調查報告表、道路交通事故
    現場圖、高雄縣政府警察局舉發違反道路交通管理事件通知單、及現場照片三張
    等附卷可稽。是此部分之事實，堪信為真實。
  (二)證人即被害人楊君偉於警訊時證稱：於九十二年一月三十一日下午一時五十分許
    ，伊駕駛車牌號碼ＹＲ─八三八一號自小客車，在高雄縣岡山鎮○○○路地下道
    由東往西方向出口處停等紅燈時，遭被告騎乘車牌號碼ＯＫＳ─七九三號機車自
    後追撞，無人受傷，被告可能因喝酒而跑錯車道等語。證人即到場處理員警甲○
    ○於本院調查時證述：伊據一一○通報而前往現場處理，事故現場在地下道出口
    處，自小客車停在前方，機車則停在後方，被告機車前斜板破裂，自小客車後保
    險桿損壞，並有撞擊痕跡，又當時被告有明顯酒醉之情形，並多話、咆哮，即在
    伊處理過程中，被告一直在旁講話，且指摘自小客車之駕駛人，所以伊才將被告
    帶回派出所施以酒測，酒測值為一‧四八毫克，而酒測機均有按期保養，並依當
    時被告情形，酒測值應不會錯誤，另伊到現場時，並無見附近有鄉公所的人在清
    理道路，且當時係除夕，理應不會有鄉公所的人清理道路等語。又被告於警訊時
    供稱：「（問：警方依規定對你施酒精測試，測定值為一‧四八毫克，是否你親
    自呼氣接受測試？）是」、「（問：你於何時地飲酒？何酒類？與何人共飲？）
    九十二年一月三十一日十二時許於自宅岡山鎮○○路一九巷一號喝米酒半瓶，自
    己一人飲酒」等語。準此，被告事後翻異前詞辯稱：伊僅飲用拜拜用的一小杯米
    酒，不知為何酒測值會這麼高云云，顯係事後避重就輕及卸責之詞，不足採信。
    又被告於本院調查時供稱：報案後警察很快就到現場等語，而證人即員警甲○○
    證述：伊到達現場時，並無見附近有鄉公所的人在清理道路，且當時係除夕，理
    應不會有鄉公所的人清理道路等語。是苟如被告所言，適因該地下道之機車專用
    道有清潔車在清理路面，始改道騎駛汽車專用道，則員警甲○○於報案後隨即到
    達現場，何以均未見附近有清潔車或清潔人員？且觀之現場照片，被害人楊君偉
    所駕駛自小客車之後保險桿因本件車禍事故造成部分車殼掉落，而被告機車之前
    斜板亦破裂，是依雙方車輛受損情形，足見事故當時有一定程度之撞擊力；準此
    ，本件車禍事故應係被告機車自後追撞自小客車，而非自小客車因坡道滑下擠壓
    機車所造成。從而，足認被告應係酒精作用誤駛地下道之汽車專用道，並因酒醉
    不慎追撞在該地下道出口處停等紅燈、由楊君偉所駕駛之自小客車等情甚明。是
    被告所辯上情，應屬事後推諉之詞，尚難採信。
  (三)按刑法第一百八十五條之三規定所謂「不能安全駕駛」，係抽象危險犯，本不以
    發生具體危險為必要，而依醫學實驗證明所得經驗法則，對於吐氣酒精濃度達每
    公升○．二五毫克以上時，將使駕駛人產生複雜之技巧障礙、駕駛能力變壞之行
    為表現，肇事比率比一般未飲酒時高出二倍，而吐氣酒精濃度達每公升零點五毫
    克以上時，將使駕駛人產生平衡感與判斷力障礙升高，肇事比率比一般未飲酒時
    高出十倍，甚而如吐氣酒精濃度達每公升零點七五毫克時，駕駛人將產生明顯酒
    醉、步履蹣跚之行為狀態，其肇事比率比一般高二十五倍（參見蔡志中著，對飲
    酒不能安全駕駛之執法研究，司法院第四十六期業務研究會講義）。本件被告乙
    ○○於九十二年一月三十一日下午二時二十九分許，經警測試其呼氣之酒精濃度
    ，高達每公升一‧四八毫克，有上開酒精濃度測試單乙紙在卷可按，依據上開研
    究報告之結論，並佐以被告因酒後騎乘機車，始誤闖汽車專用道，並因而自後追
    撞自小客車而肇事等情，足認被告案發當時已因服用酒類導致其反應變慢、感覺
    減低、思考及個性行為亦均受影響而改變，並影響控制與反應能力，而已達於不
    能安全駕駛動力交通工具之情狀甚明；是被告辯稱：尚能安全駕駛云云，要屬事
    後推諉之詞，殊難採信。
  (四)綜上所述，本件事證明確，被告上開酒後駕車之公共危險犯行，應堪認定。
二、核被告乙○○所為，係犯刑法第一百八十五條之三服用酒類不能安全駕駛動力交
    通工具而駕駛罪。被告曾因違反槍砲彈藥刀械管制條例案件，經法院判處有期徒
    刑五月確定，於八十九年六月六日執行完畢，有台灣高等法院被告全國前案紀錄
    表及台灣高雄地方法院檢察署刑案資料查註紀錄表可按，其於有期徒刑執行完畢
    後五年以內再犯有期徒刑以上之罪，為累犯，依法加重其刑。爰審酌被告之品行
    非佳，於飲酒後呼氣酒精濃度測試高達每公升一‧四八毫克之情況下，仍貿然騎
    乘機車行駛於公眾往來之道路上，無視於公眾生命財產安全之情狀，且因酒醉失
    控以致肇事，所犯情節，及犯後態度等一切情狀。因認原審依刑事訴訟法第四百
    四十九條第一項前段、第三項、第四百五十四條第二項、刑法第一百八十五條之
    三、第四十一條第一項前段、第四十七條，罰金罰鍰提高標準條例第二條，量處
    有期徒刑三月，並依法諭知如易科罰金以三百元折算一日之折算標準，認事用法
    洵無不當，量刑亦稱妥適。上訴人即被告空言指摘原判決不當，並無可採，其上
    訴為無理由，應予駁回。
據上論斷，應依刑事訴訟法第四百五十五條之一第一項、第三項、第三百六十八條，
判決如主文。
中      華      民      國      九十二    年      八    月    二十九    日
                                  臺灣高雄地方法院刑事第十三庭
                                      審判長法  官  張世賢
                                            法  官  周玉群
                                            法  官  洪榮家
右正本證明與原本無異。
不得上訴。
                                            書記官   陳寰瑛
中      華      民      國      九十二    年      八    月    二十九    日
附錄本案論罪科刑法條全文：
刑法第一百八十五條之三
  服用毒品、麻醉藥品、酒類或其他相類之物，不能安全駕駛動力交通工具而駕駛者
  ，處一年以下有期徒刑、拘役或三萬元以下罰金。


司法院資訊處製作；財團法人民間司法改革基金會備份。
